【裁判字號】    90,簡上,5
【裁判日期】    900531
【裁判案由】    過失傷害
【裁判全文】
臺灣雲林地方法院刑事判決
    上  訴  人
    即  被  告  乙○○
右列上訴人因過失傷害案件，不服本院虎尾簡易庭中華民國八十九年度虎交簡字第一
三三號八十九年十一月十三日第一審判決（聲請簡易處刑案號：臺灣雲林地方法院檢
察署八十九年度偵字第四○五七號）提起上訴，本院合議庭為第二審判決如左：
    主  文
上訴駁回。
    事  實
一、乙○○於民國八十九年六月七日下午，駕駛車號Ｃ五─三八八八號自小客車，沿
    雲林縣虎尾鎮○○道路（即雲一五八線公路），由虎尾鎮往褒忠鄉方向行駛，於
    同日下午六時許，行經該道路與博愛路之交岔路口，欲左轉往虎尾鎮市區方向行
    駛時，原應注意車前狀況，並隨時採取必要之安全措施，且汽車行駛至交岔路口
    ，轉彎車應讓直行車先行，而依當時天候為晴天、日間有自然光線、路面乾燥、
    無缺陷、無障礙物、視距良好及號誌正常動作等客觀環境判斷，亦無不能注意之
    情事。詎乙○○竟疏未注意前揭規定，未注意前方來車，讓直行車先行，即驟然
    搶先左轉，適有甲○○駕駛車號ＤＺ－○五七七號自小客車，沿上開虎尾鎮○○
    道路由西往東方向駛來，亦疏未注意車前狀況，且行經該行車管制號誌交岔路口
    未減速慢行，反超速行駛（該路段限速四十公里），其二人見狀均已不及煞閃，
    致乙○○所駕車輛之右前車輪處遭甲○○所駕自小客車之車頭前方撞擊，造成乙
    ○○受有臉部多處擦傷、裂傷併皮膚缺損、右肩、右上臂及雙下肢多處挫傷等傷
    害，而甲○○則受有胸部挫傷、額扭傷及右前臂挫傷等傷害。
二、案經乙○○及甲○○訴由雲林縣警察局虎尾分局報請臺灣雲林地方法院檢察署檢
    察官偵查起訴。
    理  由
一、訊據上訴人即被告乙○○，對於右揭時、地駕駛自小客車，於左轉彎時遭同案被
    告甲○○所駕車輛撞擊，致其二人分別受有上開傷害等情坦白承認，惟矢口否認
    有何過失傷害犯行，辯稱：當時伊車輛已超過路的中心處開始轉彎，甲○○是直
    行車應讓伊車輛先行，本件車禍應係甲○○超速行駛所造成，伊並無過失云云。
    然查，被告乙○○於警訊及偵審中已坦認事故發生前，並未見到同案被告甲○○
    之車輛，而同案被告甲○○所行駛之道路乃直路，該路口又無障礙物，縱其車速
    再快，被告乙○○實不可能看不見同案被告甲○○之車輛，足見被告乙○○當時
    並未注意及車前狀況，堪予認定；又依同案被告甲○○於警訊及本院審理時供稱
    ：伊見到乙○○車輛時大約距離五公尺等語，參以被告乙○○當時左轉，僅須橫
    越對向來車車道約十公尺，費時僅須數秒，於此短暫時間內，被告乙○○卻與同
    案被告甲○○之車輛相互撞擊，顯見被告乙○○之車輛當時與同案被告甲○○之
    車輛間，相距並不遠，而被告乙○○於此二車相距不遠情況下，若能注意同案被
    告甲○○之車輛，當不致於發生本件車禍；復依被告乙○○於本院提出之車禍撞
    擊路線示意圖所示，其所駕車輛尚未越過中心點即左轉彎，且縱認其所駕車輛確
    有行至道路中心處才左轉，然依當時同案被告甲○○所駕之車輛距離路口不遠，
    行車管制號誌為綠燈，車速又快，不及煞停之情況下，被告乙○○理應待同案被
    告甲○○之車輛穿過路口後，方行左轉，才保安全，豈能單純以對方直行車輛尚
    未進入該交岔路口，而其車已開始轉彎，即謂其並無過失云云。綜上，被告乙○
    ○當時駕車行經該路口，疏未注意前方來車，亦未讓直行車先行，即搶先左轉，
    亦堪認定。按汽車行駛時，駕駛人應注意車前狀況，並隨時採取必要之安全措施
    ；又汽車行駛至交岔路口，轉彎車應讓直行車先行，道路交通安全規則第九十四
    條第三項及第一百零二條第一項第六款分別定有明文，本件被告乙○○駕駛汽車
    本應注意上述道路交通安全規定，且依當時為晴天、日間有自然光線、路面乾燥
    、無缺陷、無障礙物、視距良好及號誌正常動作之情形，亦有道路交通事故調查
    報告表一紙在卷足憑，並無不能注意之情形，被告乙○○竟疏未注意車前狀況，
    且未讓直行車先行，因而肇致本件車禍，自應負過失之責任。又本件車禍事故責
    任，經送鑑定結果認「乙○○駕駛自小客車，行經行車管制號誌交岔路口，左轉
    彎車未暫停讓直行車先行，為肇事主因；甲○○駕駛自小客車，行經管制號誌交
    岔路口，超速行駛，為肇事次因」，亦有臺灣省嘉雲區車輛行車事故鑑定委員會
    九十年四月十二日嘉鑑字第九○○二五二號鑑定意見書附卷可稽。雖同案被告甲
    ○○駕駛自小客車，行經上開肇事地點，亦疏未注意車前狀況，且行經該行車管
    制號誌交岔路口未減速慢行，反超速行駛，亦有過失，惟此仍無從解免被告乙○
    ○過失之責。又同案被告甲○○所受之傷害確係因本件車禍造成，則被告乙○○
    上開過失行為與同案被告甲○○之受傷結果間，顯然具有相當因果關係。此外，
    復有道路交通事故調查報告表一紙、診斷證明書二紙、現場照片八幀在卷可資佐
    證。本件事證明確，被告乙○○之過失傷害犯行，洵堪認定。
二、核被告乙○○所為，係犯刑法第二百八十四條第一項前段之過失傷害罪。原審以
    被告乙○○罪證明確，適用刑事訴訟法第四百四十九條第一項前段、第四百五十
    四條第二項，刑法第二百八十四條第一項前段、第四十一條，罰金罰鍰提高標準
    條例第一條前段、第二條之規定，逕以簡易判決量處拘役三十日，併予諭知易科
    罰金之折算標準，其認事用法均無不當，量刑亦稱妥適。又按刑法第四十一條已
    於九十年一月十二日經總統公布修正生效為第四十一條第一項：「犯最重本刑為
    五年以下有期徒刑以下之刑之罪，而受六個月以下有期徒刑或拘役之宣告，因身
    體、教育、職業、家庭之關係或其他正當事由，執行顯有困難者，得以一元以上
    三元以下折算一日，易科罰金」。本件被告犯罪日期既在前述法律修正前，犯罪
    後法律已有變更，依刑法第二條第一項前段之規定，應適用裁判時之新法即修正
    後之刑法第四十一條第一項本文規定，諭知易科罰金之折算標準，原審雖未及適
    用上開修正後刑法第四十一條笫一項本文之規定，諭知易科罰金之折算標準，惟
    此瑕疵並不影響判決結果，爰由本院予以更正，附此敘明。被告上訴意旨指摘原
    判決不當，為無理由，應予駁回。
據上論斷，應依刑事訴訟法第四百五十五條之一第三項、第三百六十八條，判決如主
文。
本案經檢察官陳永豐到庭執行職務。
中      華      民      國      九十      年      五    月    三十一    日
                                        臺灣雲林地方法院刑事第一庭
                                            審判長法官   康 樹 正
                                            法      官   葉 明 松
                                            法      官   廖 國 勝
右正本證明與原本無異。
不得上訴。
                                            書  記  官   顏 錦 清
中      華      民      國      九十      年      五    月    三十一    日


司法院資訊處製作；財團法人民間司法改革基金會備份。
